臺灣高等法院高雄分院刑事判決　　　　100年度上訴字第562號
上　訴　人　臺灣高雄地方法院檢察署檢察官
被　　　告　0000-0000.
上列上訴人因被告誣告案件，不服臺灣高雄地方法院99年度訴字
第1472號中華民國100 年1 月18日第一審判決（起訴案號：臺灣
高雄地方法院檢察署98年度偵字第25316 號），提起上訴，本院
判決如下：
    主  文
原判決撤銷。
A 女（警詢代號0000-0000 ）意圖他人受刑事處分，向該管公務
員誣告，處有期徒刑肆月。
    事  實
一、A 女（警詢代號0000-0000 ，真實姓名、年籍詳卷）明知自
    己與甲○○乃雙方合意發生性行為，其並無遭受性侵害之事
    實，竟因甲○○有意疏遠，心有未甘，基於意圖使人受刑事
    處分之單一犯意，於民國98年5 月27日，向警報案其於97年
    3 、4 月及11月間遭人在高雄市鳳山區克萊飯店房間內性侵
    害，共計3 、4 次，並提供以「乙○○」名義匯款之存摺影
    本，告知警員對其性侵之人為47年次、家住岡山，經警調閱
    符合上開資料、住址在高雄市岡山區之乙○○個人戶籍及相
    片影像資料供Ａ女指認，Ａ女由上開查詢結果所附彩色相片
    ，明知照片中之乙○○並非與其發生性行為之人，仍意圖使
    他人受刑事處分，隨意向警方誣指乙○○即係對其為性侵害
    之人，並對之提出刑事告訴，致使偵查機關對乙○○發動刑
    事偵查，惟經警方查明與之發生性關係之人實係甲○○，A
    女仍不願罷手，承前同一之犯意，誣指甲○○對其性侵害3
    、4 次，經檢察官查明A 女所指遭受性侵害之事實顯屬烏有
    ，對甲○○為不起訴處分確定，而得知上情。
二、案經乙○○訴由高雄市政府警察局鳳山分局報告台灣高雄地
    方法院檢察署檢察官偵查起訴。
    理  由 
甲、證據能力之判斷：
  1.按被告以外之人於審判外之言詞或書面陳述，除法律有規定
    者外，依刑事訴訟法第159 條第1 項之規定，雖不得作為證
    據，但依同法第159 條之5 規定，經當事人於審判程序同意
    作為證據，法院審酌該言詞陳述或書面陳述作成時之情況，
    認為適當者，仍得作為證據，且如當事人、代理人或辯護人
    於法院調查證據時，知有上開不得為證據之情形，而未於言
    詞辯論終結前聲明異議者，視為有前項之同意。而本件關於
    證人甲○○、乙○○於警詢中之陳述，被告於原審、本院中
    表示對於證據能力不爭執，且未於本院審理過程中就上開陳
    述之證據能力聲明異議，本院審酌上開陳述作成時之情況均
    屬正常，且與本案相關之待證事實具有關連性，因認上開證
    據均具有證據能力。
  2.被告以外之人於偵查中向檢察官所為之陳述，除顯有不可信
    之情況者外，得為證據，刑事訴訟法第159 條之1 第2 項亦
    有明文。而檢察官於偵查中訊問被告以外之人時，可能係以
    被告或以證人身份進行訊問，倘檢察官於訊問前，已依不同
    身份所應適用之程序，分別告知刑事訴訟法第95條關於訊問
    被告應先告知之事項，或同法第180 條、第181 條、第182
    條之證人拒絕證言權，使該受訊問被告以外之人瞭解其係基
    於何種身分應訊，得以適當行使各該當權利，不致因身分混
    淆而剝奪其權利之行使，則檢察官此種訊問方式之偵查作為
    ，即難謂為於法有違。而本件證人甲○○於檢察官偵查中所
    為之陳述，係由檢察官以被告身分訊問，訊問前已告知刑事
    訴訟法第95條所規定應告知之事項，證人乙○○、王超民、
    楊華君、何秋美於檢察官偵查中所為之陳述，係由檢察官以
    證人身分訊問，訊問前已告知上開拒絕證言權，有筆錄及證
    人結文附卷可稽，且經原審於審理中行交互詰問，已保障被
    告之反對詰問權，此外亦查無顯不可信之情況，自應認其等
    之陳述有證據能力。
乙、實體事項：
一、訊據被告A 女坦承於98年5 月27日至高雄市政府警察局鳳山
    分局提出遭性侵害之告訴，並提供以「乙○○」名義匯款之
    存摺影本，告知警員嫌犯為47年次、家住高雄市岡山區，經
    警調閱住址在高雄市岡山區之乙○○個人戶籍及相片影像資
    料，即指認該乙○○即為對伊性侵之嫌犯，惟否認有誣告之
    犯意，辯稱: 伊除提供上開資料外，並提供嫌犯所使用之行
    動電話門號0000000000號（下稱系爭行動電話門號）供調查
    ，伊後來見調得之乙○○個人戶籍及相片影像資料，覺得該
    相片中之乙○○非性侵之嫌犯，但因一開始接觸之鳳山分局
    賴景文小隊長，誤導伊配合指認，先傳喚乙○○予以調查，
    如非乙○○犯案，再想其他辦法，98年6 月18日第2 次受詢
    時，伊亦有建議以系爭行動電話門號調查嫌犯，且依該行動
    電話門號調得持用人甲○○之採證相片後，伊即於98年7 月
    12日第3 次受詢時，確認對伊性侵之人為甲○○，非乙○○
    云云。
二、按刑法上誣告罪之成立，在主觀方面，固須申告者有使人受
    刑事或懲戒處分之意思，在客觀方面，尤須所虛構之事實足
    使被誣告人有受刑事或懲戒處分之危險，是被告所指稱有遭
    性侵害一事是否屬實，以及何人所為；乃本案重點。經查：
（一）證人即為被告製作第1 次警詢筆錄之警員楊華君證稱：被
      告有提供加害人之行動電話門號，但尚未調取申辦人資料
      ，被告有指認個人戶籍及相片影像資料中之乙○○為對伊
      性侵之人等語（偵卷第40頁、原審卷第113 頁），而乙○
      ○家住高雄市岡山區，與被告所提供之嫌犯住處相符，為
      48年次，亦與被告所提供嫌犯為47年次相近，有乙○○個
      人戶籍及相片影像資料各1 份附卷可按（警卷第6 頁），
      此外，並有存摺影本、指認之乙○○個人戶籍及相片影像
      資料附卷可佐（警卷第2-6 、25頁），則被告於98年5 月
      27日，至鳳山分局提出遭性侵害之告訴，並提供以「乙○
      ○」名義匯款之存摺影本，告知嫌犯為47年次，家住高雄
      市岡山區，持用系爭行動電話門號，經警調閱住址在高雄
      市岡山區之乙○○個人戶籍及相片影像資料後，被告直指
      乙○○為對其性侵者，此事實即可認定。
（二）依被告98年5 月27日在鳳山分局第1 次受詢之筆錄記載，
      係陳稱嫌犯於97年11月5 日及該日前之97年間某日對其性
      侵，此有筆錄附卷可稽（警卷第2-3 頁），而本件於上開
      時間與被告為性行為者，係甲○○，非乙○○，業據其等
      證述在卷（警卷第21-23 頁、第14-17 頁、偵卷第7-8 頁
      、原審卷第37-38 頁、第46頁、本院卷第49-53 頁），本
      件與被告為性行為之人為甲○○，非乙○○，應可確認。
      而依被告第1 次受詢之筆錄記載，其係指認乙○○為對其
      性侵之人，有該筆錄及指認資料附卷可憑（警卷第4 、6
      頁），故本件被告提出告訴請求追訴之行為，自有使乙○
      ○受有刑事處罰，而合於刑法第169 條第1 項所規範誣告
      罪之客觀構成要件。被告供承警察調閱乙○○之個人戶籍
      及相片影像資料時，已覺該相片所拍攝者不像對伊性侵之
      甲○○，而該個人戶籍及相片影像資料上之相片甚為清晰
      ，有該資料附卷可稽（警卷第6 頁），已可顯現乙○○之
      臉部輪廓、特徵，而被告如上所述已發現該相片所顯示之
      臉部輪廓、特徵，與其實質上欲提出告訴之甲○○顯有所
      差異，但該次受詢被告最終卻指認乙○○為對伊性侵之人
      ，被告對本件指認之結果發生錯誤，提告之結果將構成對
      乙○○誣指其犯性侵害之罪，此事實被告自有知悉。被告
      雖辯稱遭賴景文小隊長誤導，是賴小隊長要伊先指認乙○
      ○云云，然經警員即證人賴景文否認，證人賴景文於原審
      證稱：沒有叫被告先配合製做筆錄，之後再傳人，若不是
      再想辦法這件事，對於被告提問：「我第一次要你調口卡
      的時候，我跟你說47年次、叫乙○○的人，你調口卡出來
      之後，我說不可能差那麼多，你說可是47年次叫乙○○之
      人只有此人，是否有此事？」亦加以否認，且證稱：這件
      案子係由女警先受理，因為這不是現行犯的案子，所以由
      巡責小隊承接，我是巡責小隊的小隊長，當時巡責小隊的
      偵查佐是伍文耀，那是巡責區的案子，故由他接辦，當時
      我們小隊很忙，所以由王超民偵查佐代為接辦，我將整個
      案子移交給他接辦，我們就沒有接辦這個案子，所以自始
      至終我都沒有看到卷證，我只知道有這件案子，所以整個
      案子是怎麼偵辦的我不知道。楊華君是第一次接辦的筆錄
      就是她做的，她不屬巡責小隊，她是輪值的女警，我們內
      部規定性侵的這種案子第一時間都是女警負責製作筆錄，
      之後就是王超民接辦等語，其所證核與證人王超民、楊華
      君於偵查中證述承辦案件之經過情形均相符合（偵卷第39
      -42 頁），是被告辯稱遭賴景文警員誤導才對乙○○提告
      云云，不足採信，更顯見被告係隨性、任意即對人提出性
      侵害之告訴，隨意誣指人犯性侵罪，其犯意甚為明顯。
（三）被告雖辯稱就前揭性侵害案件報警處理，係誤認甲○○之
      人別，而為錯誤之指認乙○○為對其性侵害之人，未有主
      觀上誣告之故意云云。惟查：
  (1)、被告於98年5 月27日，至高雄市政府警察局鳳山分局提出
      遭性侵害之告訴，並提供以「乙○○」名義匯款之存摺影
      本，告知嫌犯為47年次、家住高雄市岡山區，由警調閱住
      址在高雄市岡山區之乙○○個人戶籍及相片影像資料供其
      指認，另提出嫌犯所使用之行動電話門號供警調查，然被
      告覽閱乙○○個人戶籍及相片影像資料後，亦發覺乙○○
      非對其性侵之嫌犯，卻仍指認一情，業據被告供承在卷；
      另於審理中自承看到乙○○口卡片當時，即已發現乙○○
      非對其性侵之人等語。是被告既已發現照片之人並非所指
      訴性侵害之行為人，被告空言否認非有意為之云云，委無
      足採。
  (2)、被告於警詢第一次指認後，又於98年6 月18日製作第二次
      警詢筆錄，該次經承辦員警王超民向其告知乙○○否認犯
      行及誣告罪之法律效果後，仍決意再次指認乙○○即為性
      侵害之犯罪嫌疑人，業據證人王超民於偵查中結證及被告
      自始自承在卷，並有該次警詢筆錄與指認人犯照片影本在
      卷可稽。衡諸常情，被告經2 次傳訊指認，應有所多加思
      量，且已發現乙○○照片與甲○○長相不符，而乙○○亦
      否認犯罪等情形下，仍堅詞指稱乙○○為對其性侵害之人
      ，益徵被告決意堅稱乙○○對其性侵害，已明確意圖使人
      受刑事訴追，並容任國家刑罰權錯誤發動之結果發生。
  (3)、被告雖稱與乙○○本無宿怨，無誣陷乙○○之必要云云；
      然犯罪動機之考量，至多僅在量刑事由中探究，其認定及
      適用方式與主觀犯意並不相當，縱被告與乙○○間並無宿
      怨，亦無從遽論被告並無以此耗用司法資源之故意。況被
      告既發現警方提供指認之乙○○照片並非甲○○，卻仍2
      度指認，可徵被告主觀具有不當耗用司法資源之誣告意思
      。再者，造成指認錯誤之原因固然眾多，例如證人因觀察
      過程中之瑕疵、疏忽而未見全貌，因而依自己的邏輯或對
      經過之猜測推演，去填補所疏忽之漏洞；又有因證人記憶
      上之瑕疵而造成者等等，然本件被告與甲○○有發生性關
      係3-4 次，觀警詢2 人之口卡照片清晰，外觀、輪廓、髮
      型等等差異甚鉅，有該口卡片附卷可憑，被告任意、隨便
      而率指乙○○係對其性侵之人，利用司法為手段，欲達其
      報復甲○○之目的，未顧及乙○○之人權，出於惡意指認
      ，而非出於疏忽甚明。
（四）按誣告罪為妨害國家審判權之罪，故就其性質而論，直接
      受害者係國家，即國家之審判事務，每因誣告而為不當之
      進行，至個人受害，乃國家進行不當審判事務所發生之結
      果，與誣告行為不生直接之關係，次按刑法誣告罪之成立
      ，以意圖他人受刑事處分或懲戒處分，而為虛偽之告訴、
      告發、報告者為要件。所謂虛偽，係指明知無此事實故意
      捏造而言，若告訴人誤認有此事實或以為有此嫌疑，自不
      得指為虛偽，即難科以本罪；又稱誣告者，即虛構事實進
      而申告他人犯罪而言，所謂虛構事實，係指明知無此事實
      而故意捏造者而言，如若出於誤信、誤解、誤認或懷疑有
      此事實，或對於其事實張大其詞，或資為其訟爭上之攻擊
      或防禦方法，或其目的在求判明是非曲直者，固均不得謂
      屬於誣告，即其所申告之事實，並非完全出於憑空捏造或
      尚非全然無因，只以所訴事實，不能積極證明為虛偽或因
      證據不充分，致被誣人不受追訴處罰者，仍不得成立誣告
      罪，最高法院40年度台上字第88號判例、83年度台上字第
      1959號判決意旨可資參照。故被告所提告遭人性侵害，是
      否屬於實情？此涉及被告除誣指乙○○犯性侵害罪外，是
      否另誣告甲○○犯性侵害罪；經查：
  (1)、查被告與甲○○2 人自97年4 月間起，曾在高雄市鳳山區
      「克萊飯店」性交易3 、4 次，每次性交易後，甲○○均
      有給付現金予被告，而給付對價為新臺幣（下同）2000元
      ，有時為2200元左右，且被告亦經常傳送簡訊予甲○○等
      情，業據證人甲○○於警詢、偵查、原審、本院中證述：
      「我經朋友吳姐於97年4 月份介紹認識被告作朋友。我於
      97年曾經到克萊飯店和被告號發生性行為，我不是強拉被
      告到床上將她衣服全身脫掉，是自願發生性行為的，事後
      我有給她1500元至2000元，我先到克萊飯店後才用0000-0
      00000 撥打被告的行動電話0000-000000 號，告訴她我在
      哪一房間等她，她就一個人到我開的房間內和我發生性行
      為後，我就給她新台幣2200元，她也接受了，於是我後來
      每次與她發生性行為後就會主動的給她新台幣做為交易所
      得。我與被告共發生大約3 至4 次性行為，從97年4 月份
      至11月份止，地點都是在克萊飯店。是雙方自願性行為，
      均金錢交易。我不了解她為何會向我提出妨害性自主罪之
      告訴。被告傳簡訊給我，說我和她發生性行為前後所飲用
      之雞精或燕窩之費用，所以我才會匯款給被告。我會冒用
      乙○○之名義做為匯款人是因為我不想讓被告知道我的真
      實姓名，所以才臨時隨便編。」、「我跟被告只有單純性
      行為，平日她只會傳簡訊給我，簡訊我怕太太發現，都沒
      有保存，內容大概是要我出去跟她見面，且後來我有感覺
      到威脅的成份。我沒有告知被告我的本名，我只自稱「小
      陳」，總共發生3 、4 次性行為，地點都在克萊飯店，每
      次性行為後，我都會給她現金。最後一次性行為後，她傳
      簡訊跟我說要付雞精或燕窩費用2880元，所以我就以乙○
      ○的名義匯款給她。乙○○的名字是我臨時編的。被告一
      直發簡訊給我，我認為不妥，想要斷絕往來。」、「吳姐
      介紹被告給我認識是要進行性交易，第一次是我透過吳姐
      介紹，並跟她說我在哪裡等對方，她會叫對方直接到該處
      去。在這之後我就直接以我自己的手機打電話給對方。我
      與被告一共發生了3 或4 次性行為，都是在克萊飯店，我
      都有付她錢。我會去找女孩子，自己會有些提防，所以有
      些事情我不會講清楚，但這不影響我與被告間之性交易。
      我有匯款給被告，因為當時我跟被告在克萊飯店最後一次
      性交易之後，因為她簡訊傳得很頻繁，裡面有些用詞對我
      來說不僅是困擾，還讓我感覺到被告語帶威脅，這件事我
      有對吳姐講，她叫我不用理她應該就沒事了。過一段時間
      被告就傳簡訊叫我把喝過她雞精、燕窩的錢匯給她，我想
      我的確有喝那些東西，若因此就能把這件事結束也未嘗不
      可，所以我就匯款給他。98年端午節連假之後我收到簡訊
      ，她告訴我說我若不匯6 萬元給他，她手中握有證據，可
      能會告我，我覺得很緊張，因為從11月被告傳簡訊叫我匯
      雞精的錢之後，過了將近半年都沒事，突然又一封簡訊來
      ，我真的傻眼，好像這件事沒完沒了。」、「吳姐介紹的
      對象裡面，被告和其他人不一樣，她會傳簡訊，會打電話
      ，我感覺不太對，我想終止這樣的關係，被告就一直傳簡
      訊來，一開始她會傳簡訊說她以前送我的東西要還給她，
      我朋友有陪我去還給她，後來又過了一段時間，她又傳簡
      訊要我把以前給她喝掉的那幾瓶燕窩還是雞精，叫我匯錢
      還給她，她有給我帳號，我去匯錢，窗口人員告訴我說一
      定要寫個名字、地址，我就想編個名字，不要節外生枝，
      那個名字看起來比較通俗，那時候單純這樣想，讓被告無
      從查起。被告傳簡訊給我，我對吳姐有點抱怨，怎麼介紹
      這樣的對象，我們的關係應該很單純嘛，吳姐一開始跟我
      講不要理被告就好，但是簡訊一直來，疲勞轟炸這樣。被
      告告我性侵也已經以98年度偵字第25316 號不起訴處分確
      定了。」等語綦詳（警卷第21-23 頁、偵卷第7-9 頁、原
      審卷第37-49 頁、本院卷第50-51 頁），被告於偵訊中亦
      自承：與甲○○第一次發生性交後，收取甲○○給付現金
      2200元，其中1000元匯給介紹人吳順蓮，另200 元為其車
      資；又其與甲○○第二次見面，係因甲○○情緒不佳，其
      傳簡訊要甲○○對家庭真誠，之後亦陸續傳簡訊給甲○○
      等語。準此以觀，被告與甲○○間確係因性交易而為性行
      為，否則被告要無多次與甲○○相約在克萊飯店發生性行
      為並收取甲○○交付現金之必要；況被告若因吳順蓮介紹
      而遭甲○○性侵害，豈有可能將甲○○交付之其中1000元
      轉匯予吳順蓮，又有何「車資」可言？再自被告事後復多
      次傳送簡訊鼓勵甲○○對家庭忠誠等之聯繫情形以觀，足
      見被告非遭甲○○性侵害而係以金錢為性交易，雙方更因
      多次見面而有相當之熟識。
  (2)、證人陳泰福於偵訊時亦證述：「甲○○於97年8 月間曾告
      知其與被告認識約3 個月左右，雙方交情還不錯。在本件
      發生之前，甲○○有再拿簡訊給我看，裡面是寫質問甲○
      ○為何不回電話、不回簡訊，印象中好像還要5 、6 萬元
      來解決。後來甲○○因為不堪其擾，有來跟我訴苦。」等
      語（偵卷第26-28 頁），亦堪認定甲○○與被告係透過他
      人介紹而發生多次性交易行為，並因此有一定之交情。再
      衡酌被告若確實受有性侵害，應該有所警惕，又豈會二次
      赴約並收受「侵害者」之金錢餽贈，事後亦未向外界求援
      或報警協助，反而多次傳送簡訊予甲○○，復要求甲○○
      匯款之理。
  (3)、證人即告訴人之妻何秋美證述：被告於報案後之翌日即98
      年5 月28日，撥打伊家中電話，第1 次係伊先生乙○○接
      聽，以為是詐騙集團，就掛電話，但電話仍持續撥入，伊
      接聽結果，被告說伊先生對其騷擾、性侵，說伊很好騙，
      說伊先生在外喜歡喝酒，喝酒後毛手毛腳，且提到1 個行
      動電話門號，該門號非伊先生所使用，但伊未告知該門號
      非伊先生所使用，被告並詢問伊先生是否公務員，伊覺得
      被告是要鬧到使乙○○沒工作，最後又說其已報案，希望
      乙○○主動出面談判等語（偵卷第41-42 頁、原審卷第59
      -61 頁），核與證人乙○○證稱被告撥打其家中電話騷擾
      何秋美之情，及被告供承報案後自「104 」查得電話號碼
      後，有撥打乙○○家中電話，與何秋美經由電話對話之情
      ，大致均相符，有筆錄附卷可稽（警卷第19頁、原審卷第
      62-65 、73-75 頁），是被告稱遭人強制性交云云，顯難
      採信。
（五）按刑法誣告罪本不限於所告之事實全屬虛偽時，始能成立
      ，倘所告事實之一部係出於故意虛構，仍不得謂非誣告，
      （最高法院20年上字第662 號判例、92年度台上字第6120
      號判決要旨參照）。又誣告罪直接保護法益乃為保護國家
      刑罰權之正確行使，並非單純保護個人法益，亦即誣告罪
      係直接侵害國家審判權之法益，至個人受害，乃國家進行
      不當審判所發生之結果，然被告究應對於誘起審判之原因
      令負罪責，此觀最高法院18年上字第904 號判例，82年度
      台上字第1037號判決意旨自明。綜上可知，被告虛構犯罪
      事實而指述姓名提出告訴，不論有無其人存在，均已造成
      國家刑罰權因此發動，不因被告所指述對象姓名有誤而異
      ；換言之，被告既已捏造犯罪事實，不論其申告對象係別
      名、綽號或錯誤姓名，實乃有其實際指陳之對象存在，即
      應該當本罪。本件被告隨意以其親身經歷被害而虛構遭性
      侵害之犯罪事實而至警局提出告訴，無論其實質提告請偵
      查機關訴追之人究為乙○○或甲○○，均具有意圖使人受
      刑事處罰之誣告故意，足可認定。再者，被告明知甲○○
      與其係從事性交易，仍捏造其遭甲○○性侵害之事實向鳳
      山分局提出告訴，縱被告於提出告訴之初，尚不知甲○○
      之真實姓名，然其既已提出「乙○○」名義匯款紀錄及洪
      誌謙使用之行動電話門號以供調查，是被告提告之時，實
      有具體誣指之對象存在，並使警方依其所捏造之強制性交
      犯罪事實發動偵查，耗費國家司法資源為不正確之發動，
      自應以誣告罪刑相繩。況且，「未指定犯人，而向該管公
      務員誣告犯罪者」尚且應擔負誣告罪責；本件被告具體指
      述對象而虛構強制性交犯罪事實向警提告，豈可僅因陳明
      人別有誤，反而脫免刑責。蓋被告就本件倘未指明犯人而
      僅就虛構遭人強制性交之事實向警方提告，原應構成刑法
      第171 條第1 項之未指定犯人誣告罪；但其向警具體描述
      「所指之人」對其強制性交之捏造事實而申告，如可因錯
      指而卸免刑責，實非妥適。亦無異鼓勵原欲未指定犯人誣
      告者，改採編織錯誤人別或以故意誤認之方式進行誣告，
      即便誘起國家司法權之不當發動，仍可因而規避誣告罪之
      刑責，要與誣告罪之立法意旨有違。另就法益侵害觀點而
      言，被告心中實質欲提告之人固為甲○○，但其另對乙○
      ○表示追訴，又已就憑空捏造之性侵害犯罪事實提出告訴
      ，故不論甲○○或乙○○受刑事訴追，均遭被告不當提告
      而遭訟累，就偵查、司法機關因此發動偵查之法益破壞，
      更無二致；不因被告是否知悉甲○○真實姓名或乙○○實
      係何人而有異。被告辯稱：因被告不知甲○○之真實年籍
      致誤指姓名，未構成誣告罪云云，不足為憑。承上所述，
      被告具誣告之主觀犯意，並有誣告之客觀行為。至被告原
      預期之效果未能實現，然應受刑罰之法律評價，應無不同
      。
（六）再按，誣告為妨害國家審判權之犯罪，誣告人者雖有使人
      受刑事或懲戒處分之故意，但祇能就其誘起審判之原因令
      負罪責，故以一狀誣告數人者，祇成立一誣告罪，有最高
      法院18年上字第904 號判例可參；又刑法第169 條第1 項
      之誣告罪，係以意圖他人受刑事或懲戒處分，向該管公務
      員誣告為構成要件。所謂「他人」，乃指特定之人，固非
      必須具體指出被誣告者之姓名；但須在客觀上可得確定其
      為某特定之人，始足當之，亦有最高法院95年台上字第50
      58號判決意旨可按。則被告虛構犯罪事實提告時，同時指
      認「乙○○」為對其強制性交之人，並就「使用甲○○行
      動電話門號之人」提出妨害性自主告訴，除具體指出乙○
      ○姓名及口卡資料，亦就前揭行動電話門號可得確定甲○
      ○為其所指之人，已使甲○○、乙○○均陷於受刑事訴追
      之危險，而國家司法權亦已因之發動，依上揭判例及判決
      意旨，被告一誣告行為，同時使具體指名之乙○○以及可
      得確定之甲○○，均同受刑事訴追之可能，自無解免誣告
      罪責之餘地，被告所辯不足採信，犯行可以認定。
三、誣告罪，就其性質而論，直接受害者係國家，故均僅成立單
    純一罪。又誣告為妨害國家審判權之犯罪，誣告人者雖有使
    人受刑事或懲戒處分之故意，但祇能就其誘起審判之原因令
    負罪責，故以一狀誣告數人者，祇成立一誣告罪。再者，誣
    告罪之成立，固以向該管公務員誣告為要件，惟所謂該管公
    務員者，實包括有偵查犯罪權之一切公務員在內。故核被告
    所為，係犯刑法第169 條第1 項之誣告罪。被告先後多次在
    警察機關、檢察官告訴，主觀上係基於同一使人受刑事處分
    之犯罪決意，於密接之時、地實施誣告犯行，侵害同一法益
    ，各行為之獨立性極為薄弱，依一般社會健全觀念，尚難強
    行分開，在刑法評價上，以視為數個舉動之接續施行，合為
    包括之一行為予以評價，較為合理，應屬接續犯單純一罪。
    被告誣指甲○○對其性侵害之部分，雖未據公訴人於起訴書
    敘明，仍屬起訴範圍所及之誣告罪範圍，此部分本院仍應審
    理，併此敘明。
四、原審卻疏未詳為推求，就被告誣告犯行逕為無罪之諭知，容
    有未洽；公訴人據此提起上訴，指摘原判決不當，為有理由
    ，應由本院將原判決撤銷改判。爰審酌被告明知自己並無遭
    受性侵害，因不滿甲○○有意疏離，竟以親身經歷之被害事
    實，指述他人犯性侵害罪，因而誤導警檢偵查犯罪，其所用
    手段不僅浪費國家司法資源，且使乙○○、甲○○因此無端
    受刑事偵查，並有受刑事處罰之危險，並造成該2 人之名譽
    及精神之損害，應予相當之非難，及被告於法院審理時仍不
    知悔悟等及其智識、生活狀況等等一切情狀，量處有期徒刑
    4 月，以示懲儆。
據上論斷，應依刑事訴訟法第369 條第1 項前段、第364 條、第
299 條第1 項前段，刑法第169 條第1 項，判決如主文。
本案經檢察官呂建昌到庭執行職務。
中    華    民    國  100     年    5     月    17    日
                  刑事第六庭    審判長法  官  王憲義
                                      法  官  邱永貴
                                      法  官  簡志瑩
以上正本證明與原本無異。
如不服本判決應於收受本判決後10日內向本院提出上訴書狀，其
未敘述上訴理由者，並得於提起上訴後10日內向本院補提理由書
狀（均須按他造當事人之人數附繕本）「切勿逕送上級法院」。
中    華    民    國  100     年    5     月    17    日
                                      書記官  吳新貞
附錄本件論罪科刑法條：
中華民國刑法第169 條第1 項
意圖他人受刑事或懲戒處分，向該管公務員誣告者，處7 年以下
有期徒刑。